臺灣高等法院臺中分院刑事判決　　　　96年度上訴字第1843號
上　訴　人
即　被　告　乙○○
指定辯護人　本院公設辯護人　甲○○
上列上訴人因違反槍砲彈藥刀械管制條例案件，不服臺灣臺中地
方法院96年度訴字第 118號中華民國96年5月9日第一審判決（起
訴案號：臺灣臺中地方法院檢察署95年度偵字第 11297號），提
起上訴(贓物罪部分已據撤回上訴)，本院判決如下：
    主    文
原判決關於被告寄藏槍、彈罪部分及定應執行刑均撤銷。
乙○○未經許可，寄藏可發射子彈具有殺傷力之改造手槍，累犯
，處有期徒刑貳年肆月，併科罰金新台幣拾貳萬元，罰金如易服
勞役以新台幣壹仟元折算壹日；減為有期徒刑壹年貳月，併科罰
金新台幣陸萬元，罰金如易服勞役以新台幣壹仟元折算壹日。扣
案之改造手槍壹支（槍枝管制編號為0000000000號，含彈匣壹個
）及土造子彈貳拾伍顆，均沒收。
　　犯罪事實
一、乙○○前於民國90年間曾因犯竊盜案件，經本院於90年1月1
     1日以89年上易字第2013號判決處有期徒刑2年4月確定；再
    於90年間因犯竊盜案件，經原審法院於90年 5月31日以90年
    易字第1572號判決處有期徒刑1年2月確定。上開二罪經定應
    執行有期徒刑 2年10月確定，入監執行，於93年9月3日因縮
    短刑期假釋付保護管束出監，於94年 4月19日假釋付保護管
    束期滿，視為執行完畢。其明知可發射子彈具有殺傷力之槍
    枝及子彈，未經中央主管機關許可，均不得持有、寄藏，竟
    於95年4月中旬某日在台中市○區○○路2段48巷49之1號2樓
    （起訴書載為臺中市○○區○○路56巷35號）住處附近綠園
    道，受不詳真實姓名、年籍之綽號「阿亮」者委託代為保管
    仿BERETTA廠M 9型半自動手槍製造，換裝土造金屬滑套、槍
    管，可單動式擊發子彈，具有殺傷力之改造手槍 1支（槍枝
    管制編號0000000000號，含彈匣1個）及口徑9mm，彈底底火
    皿具有明顯撞擊痕跡，可擊發而具殺傷力之制式子彈1顆（
    已試射完畢）暨由土造金屬彈殼加裝直徑 8.8mm金屬彈頭，
    具殺傷力之土造子彈38顆（其中13顆已據試射鑑驗完畢，尚
    餘25顆），而基於寄藏槍、彈之犯意，未經許可同時受寄保
    管上開槍、彈，並藏置於前揭住所房間衣櫥內，迄於95年5
    月18日上午 8時許，在警方發覺其寄藏槍、彈犯行之前，主
    動向警方自首，並會同員警將該把改造手槍及全數子彈取交
    予警方扣案偵辦。
二、案經臺中市警察局第二分局報請臺灣臺中地方法院檢察署檢
    察官偵查起訴。
　　理　　由
一、訊據上訴人即被告乙○○（下稱被告）對於其受託寄藏槍、
    彈犯行坦承不諱，並經證人即本案承辦員警劉登學於原院審
    理時證述屬實，復有改造手槍 1支及子彈38顆扣案可證，而
    扣案之改造手槍及子彈經內政部警政署刑事警察局鑑定結果
    ：認該造手槍1支（槍枝管制編號0000000000號，含彈匣1個
    ），認係由仿BER ETTA廠型半自動手槍製造之槍枝，換裝土
    造金屬滑套、槍管而成之改造手槍，雖槍枝扳機連動桿錯位
    ，惟仍可以單動方式擊發適用子彈，具殺傷力，而子彈39顆
    其中38顆，認均係由改造金屬彈殼加裝直徑約 8.8mm金屬彈
    頭而成之土造子彈，經取樣13顆試射結果，均可擊發，認具
    殺傷力；其中1顆，認係口徑9mm制式子彈，經檢視，彈底底
    火皿具明顯的撞擊痕跡，經實際試射結果，可擊發，認具殺
    傷力等情，有該局95年 8月21日刑鑑字第0950103451號槍彈
    鑑定書在卷可稽（見偵查案卷第136~138頁）。 復有警製搜
    索扣押筆錄及現場照片附卷可憑。至於被告於警詢時及96年
     6月16日檢察官偵訊時雖陳稱：該槍、彈係案外人侯榮祿所
    寄放云云，惟已為侯榮祿於檢察官偵訊時所否認，且被告於
    本院審理時已陳明：該槍、彈實際上係綽號「阿亮」者所寄
    放等語在卷；另起訴書雖載稱被告係在臺中市○○區○○路
    56巷35號住處受託寄藏槍、彈，惟關於被告寄藏槍、槍之地
    點，亦據被告於本院審理時陳明；係在台中市○區○○路2
    段48巷49之1號2樓住所附近之綠園道等語在卷，附此敘明。
    綜上事證情況，核認被告之自白與事實相符，足以採信。次
    查員警確尚未發覺被告寄藏上開槍、彈，而據被告於95年5
    月18日因他案通緝為警逮捕時，主動向警方供述乃查獲等情
    ，已經證人即本案承辦員警劉登學於96年 3月21日原審審理
    時結證：「（問：是在何處查獲槍砲？）進去時被告乙○○
    有告訴我，他的櫃子裡有放一支槍，我們依照他所說的去找
    ，就找到。」、「（問：在被告乙○○告訴你，他的櫃子裡
    放一枝槍之前，你們是否知道他持有槍彈？）不知道。」等
    語明確在卷 (見原審卷第62~63頁)，並有卷附警製職務報告
    書（見警卷第 3頁）可佐，堪認被告確係自首並報繳上開槍
    、彈無疑。本案被告犯行事證明確，足以認定，自應予依法
    論科。
二、按槍砲彈藥刀械管制條例第 8條第4項及第12條第4項係區分
    「持有」與「寄藏」之行為態樣，分別為處罰規定，而寄藏
    與持有，均係將槍枝或子彈置於自己實力支配之下，僅寄藏
    必先有他人之持有行為，而後始為之受寄代藏而已，故寄藏
    之受人委託代為保管，其保管之本身，亦屬持有。不過，此
    之持有係寄藏之當然結果，雖不應另就持有予以論罪，然未
    經許可持有槍枝或子彈，其持有之繼續，為行為之繼續，亦
    即一經持有，犯罪即成立，至其持有行為終了時，均論為一
    罪，不得割裂。則行為內涵包括持有之寄藏行為，自亦為行
    為之繼續，其犯罪之完結須繼續至寄藏行為終了時為止，均
    只論為一罪。查被告於95年 4月中旬某日起因寄藏而持有具
    有殺傷力改造手槍及子彈，迄至95年 5月18日自首供出上開
    槍、彈枝並起出，其行為時均在94年 1月28日之後，被告所
    為自應依94年 1月26日修正公布，而於同年月28日生效之槍
    砲彈藥刀械管制條例論處。
三、次按刑法部分修正條文已於94年2月2日經總統公布，而自95
    年年7月1日施行。被告行為後，其應適用之相關法律已有變
    更，茲就與本案適用有關事項之條文，比較說明如次：(一)修
    正後刑法第33條第 5款規定「罰金：新臺幣一千元以上，以
    百元計算之」，與修正前刑法同條款規定「罰金：（銀元）
    一元以上」不同。比較新舊法結果，以修正前即行為時法較
    有利於被告，故依刑法第2條第1項前段規定。本案被告所犯
    之罪，其法定刑罰金部分，自應適用行為時之法律即修正前
    刑法第33條第 5款規定決定其罰金部分之法定刑。(二)修正前
    刑法第42條第 2項規定：「易服勞役以一元以上三元以下折
    算一日。但勞役期限不得逾六個月」、第 3項規定：「罰金
    總額折算逾六個月之日數者，以罰金總額與六個月之日數比
    例折算」；又被告行為時之易服勞役折算標準，業據修正前
    罰金罰鍰提高標準條例第2條規定，就其原定數額提高為100
    倍折算1日。惟修正後刑法第42條第3項規定：「易服勞役以
    新臺幣1000元、2000元或3000元折算一日。但勞役期限不得
    逾一年」，第 5項規定：「罰金總額折算逾一年之日數者，
    以罰金總額與一年之日數比例折算‧‧‧」。而參照最高法
    院24年上字第4634號判例意旨及95年5月23日95年度第8次刑
    事庭決議，易服勞役、易科罰金於法律修正時，固均應為新
    舊法有利不利之比較，然非關主、從刑或刑之加重、減輕、
    免除等事項，故無與刑之加重事項，綜合比較及一體適用法
    律之必要，自得割裂適用最有利於被告之規定。(六)綜合以上
    比較結果，修正之法律關於罰金之規定，並未較有利於行為
    人，則有關罪刑部分自應全部適用修正前之法律；而比較修
    正前後之易服勞役折算標準，以修正後之規定較有利於被告
    ，自應適用修正後刑法第42條第 3項前段之規定，定其折算
    標準。(七)但行為後法律有變更者，適用行為時之法律，但行
    為後之法律有利於行為人者，適用最有利於行為人之法律，
    固為刑法第2條第1項明文規定，如行為後刑法條文之修正，
    並無有利或不利之情形，即應適用裁判時法，惟如逕行適用
    行為時法，因結果並無不同，對判決不生影響，上訴審毋庸
    撤銷改判（最高法院95年11月 7日第21次刑事庭會議決議意
    旨參照）。被告行為後，刑法第47條累犯之規定，業於94年
    1月7日修正公布，並於95年7月1日施行，修正後刑法第47條
    第 1項規定：「受徒刑之執行完畢，或一部之執行而赦免後
    ，五年以內故意再犯有期徒刑以上之罪者，為累犯，加重本
    刑至二分之一。」，修正後刑法第49條規定「累犯之規定，
    於前所犯罪在外國法院受裁判者，不適用之。」，與修正前
    刑法第47條規定「受有期徒刑之執行完畢，或受無期徒刑或
    有期徒刑一部之執行而赦免後，五年以內再犯有期徒刑以上
    之罪者，為累犯，加重本刑至二分之一。」，修正前刑法第
    49條規定「累犯之規定，於前所犯罪依軍法或於外國法院受
    裁判者，不適用之。」不同。且修正後刑法關於累犯之規定
    ，其 5年以內再犯之罪以故意犯為限，始構成累犯，惟如前
    案係依軍法審判者，亦應論以累犯。修正前刑法關於累犯之
    規定，其 5年以內再犯之罪，以有期徒刑以上之罪（不分故
    意犯或過失犯），均應論以累犯，惟如前案係依軍法審判者
    ，則不應論以累犯。本案被告行為後，原刑法第47條累犯之
    規定，雖經修正，但無論適用修正前、後關於累犯之規定，
    對被告並無有利或不利之情形，自應逕行適用裁判時之法律
    即現行刑法第47條條第1項之規定。
四、核被告上開寄藏改造手槍及子彈之行為，分別係犯槍砲彈藥
    刀械管制條例第8條第4項之未經許可，寄藏可發射子彈具有
    殺傷力之改造手槍罪及同條例第12條第 4項之未經許可，寄
    藏子彈罪。被告寄藏上開改造手槍及子彈之行為，當然均包
    含持有性質，其持有行為均不另論罪。被告以一寄藏行為同
    時觸犯上開未經許可，寄藏力之改造手槍罪及未經許可，寄
    藏子彈罪二罪，為想像競合犯，應從較重之未經許可寄藏可
    發射子彈具有殺傷力之改造手槍罪處斷。公訴人就本案被告
    寄藏槍彈之地點，雖載為台中市○區○○路2段48巷49之1號
     2樓，而與本院認定者不同，惟其基本之犯罪事實係屬同一
    ，本院自得予以審理。查本被告於90年間曾因犯竊盜案件，
    經本院於90年1月11日以89年上易字第201 3號判決處有期徒
    刑2年4月確定；再於90年間因犯竊盜案件，經原審法院於90
    年 5月31日以90年易字第1572號判決處有期徒刑1年2月確定
    。上開二罪經定應執行有期徒刑 2年10月確定，入監執行，
    於93年9月3日因縮短刑期假釋付保護管束出監，於94年 4月
    19日假釋付保護管束期滿，視為執行完畢等情，有臺灣高等
    法院被告前案記錄表在卷可稽，其於有期徒刑執行完畢後，
     5年內再犯上開違反槍砲彈藥刀械管制條例之罪為累犯，應
    依刑法第47條第 1項規定，加重其刑。又按刑法第62條規定
    ，對於未發覺之罪自首而受裁判者，減輕其刑。但有特別規
    定者，依其規定，而依槍砲彈藥刀械管制條例第18條第一項
    前段規定，犯本條例之罪自首，並報繳其持有之全部槍砲、
    彈藥、刀械者，減輕或免除其刑，此為刑法第62條之特別規
    定，自應優先適用。是被告於有偵查犯罪職權之員警發覺其
    有寄藏上開槍、彈前，主動告知其有本案犯行，而自首並報
    繳其持有之全部槍、彈，自應適用槍砲彈藥刀械管制條例第
    18條第 1項前段規定，減輕其刑，並依法先加重後減輕之。
五、原審認被告犯罪事證明確，予以論罪科刑，固非無見。惟被
    告行為後，中華民國九十六年罪犯減刑條例業經制定施行，
    被告犯罪時間係在96年 4月24日以前，所犯之罪符合減刑要
    件，原審未及適用，尚有未洽。是以被告提起上訴，請求依
    減刑條例減輕其刑等語，自屬有理由，應由本院將原判決撤
    銷改判。爰審酌被告素行不佳，其行為對社會治安已造成潛
    在危險，自警詢時迄於原審審理時，均坦承犯行，態度尚稱
    良好，暨其生活狀況、品行、智識程度、犯罪之動機、目的
    、手段等一切情狀，量處如主文第 2項所示之刑。再被告所
    犯本案之罪，符合依中華民國九十六年罪犯減刑條例第 2條
    第1項第3款、第 6條規定之減刑要件，爰應依該減刑條例減
    其宣告刑二分之一，並就併科罰金部分諭知易服勞役之折算
    標準。至於第二審公訴檢察官雖請求本案經依減刑條例減刑
    後仍量處被告有期徒刑二年以上有期徒刑云云，惟按由被告
    上訴者，第二審法院除因原審判決適用法條不當而撤銷之者
    外，不得諭知較重於第一審判決之刑，本案原審判決固不及
    適用上開減刑條例，而有所不當，惟此乃利於被告之規定，
    原審判決既無其他適用法條不當之情形，參酌刑事訴訟法第
     370條規定之旨趣，自不允量處較重於原審判決之刑期，是
    以檢察官上開請求，於法難認有據，附此敘明。扣案之改造
    手槍 1把（含彈匣壹個、槍枝管制編號：0000000000號）及
    鑑驗試測剩餘之土造子彈25顆，係屬違禁物，自應依刑法第
    38條第1項第1款之規定，為沒收之諭知。至於原經扣案之制
    式子彈 1顆及土造子彈13顆，經於鑑驗時試射完畢，已失其
    違禁物之性質，爰不另為沒收之諭知。另併案扣押之改造子
    彈彈殼一顆，係已擊發之土造金屬彈殼，有上開鑑定書可參
    ，顯非屬違禁物，亦無從併予本案諭知沒收。
據上論結，應依刑事訴訟法第371條、第369條第1項前段、第364
條、第299條第1項前段，槍砲彈藥刀械管制條例第8條第4項、第
12條第4項，刑法第2條第1項、第11條前段、第55條、第47條第1
項、第42條第 3項、第38條第1項第1款，中華民國九十六年罪犯
減刑條例第2條第1項第3款、第3條第1項第4款、第6條、第7條，
判決如主文。
本案經檢察官丙○○到庭執行職務。
中　　華　　民　　國　　96　　年　　10　　月　　16　　日
            刑事第三庭  審判長法　官  王  增  瑜
                              法　官  廖  柏  基
                              法　官  蔡  紹  良
上列正本證明與原本無異。
如不服本判決應於收受送達後十日內向本院提出上訴書狀，其未
敘述上訴之理由者並得於提起上訴後十日內向本院補提理由書（
均須按他造當事人之人數附繕本）。
                              書記官  許  麗  花
中　　華　　民　　國　　96　　年　　10　　月　　16　　日
【附錄論罪科刑法條】
槍砲彈藥刀械管制條例第8條第4項：
未經許可，持有、寄藏或意圖販賣而陳列第1項所列槍枝者，處3
年以上10年以下有期徒刑，併科新臺幣700萬元以下罰金。
槍砲彈藥刀械管制條例第12條第4項：
未經許可，持有、寄藏或意圖販賣而陳列子彈者，處5年以下有
期徒刑，併科新台幣300萬元以下罰金。
